【裁判字號】    97,交聲,1236
【裁判日期】    970527
【裁判案由】    違反道路交通管理處罰條例聲明異議
【裁判全文】
臺灣臺北地方法院交通事件裁定        97年度交聲字第1236號
原處分機關  臺北市交通事件裁決所
異  議  人
即受處分人  甲○○
上列異議人即受處分人因違反道路交通管理處罰條例案件，對臺
北市交通事件裁決所於中華民國97年4 月3 日所為之處分（北市
裁三字第裁22─A00000000 號）聲明異議，本院裁定如下：
    主  文
異議駁回。
    理  由
一、按駕駛人駕駛汽車，應遵守道路交通標誌、標線、號誌之指
    示，並服從交通指揮人員之指揮；行車速度，依速限標誌或
    標線之規定，無速限標誌或標線者，應依下列規定：一、行
    車時速不得超過50公里。但在未劃設車道線、行車分向線或
    分向限制線之道路，或設有快慢車道分隔線之慢車道，時速
    不得超過40公里。‧‧‧‧。消防車、救護車、警備車及工
    程救險車執行任務時，得不受前項行車速度之限制，且於開
    啟警示燈及警鳴器執行緊急任務時，得不受標誌、標線及號
    誌指示之限制。」道路交通安全規則第90條、第93條第1 項
    第1 款、第2 項分別定有明文。復按汽車駕駛人，行車速度
    ，超過規定之最高時速者，除有道路交通管理處罰條例第43
    條第1 項第2 款情形外，處新臺幣（下同）1200元以上2400
    元以下罰鍰，道路交通管理處罰條例第40條亦有明文。
二、本件異議人即受處分人甲○○所有號牌6193-DM 號自小客車
    於民國96年12月16日下午5 時5 分許，行經臺北市○○路○
    段53號前，時速限制為50公里之快車道時，以時速63公里之
    速度，超速13公里行駛，經臺北市政府警察局中正第一分局
    警員依設置於該處路口之固定式雷達測速儀照相設備，攝得
    其超速之採證照片，而依道路交通管理處罰條例第40條規定
    ，掣發北市警交大字第A00000000 號舉發違反道路交通管理
    事件通知單予以舉發，嗣異議人於舉發通知單上所載應到案
    日期（97年1 月30日）前向原處分機關即臺北市交通事件裁
    決所申訴，原處分機關函請舉發機關調查結果，仍認異議人
    有上開違規行為，乃依道路交通管理處罰條例第40條規定，
    於97年4 月3 日以北市裁三字第裁22─A00000000 號，裁處
    異議人罰鍰1600元（因本案舉發係以上開自小客車所有人即
    異議人，而非以實際駕駛人為受處分人，故未援引同條例第
    63條第1 項第1 款之規定記違規點數，下同）。
三、本件異議人聲明異議意旨略以：上開自小客車固於前揭時、
    地，曾行經本件舉發地點，惟當時其車速是否確為時速63公
    里？本件照相舉發之測速器是否送請檢驗合格？其可靠性如
    何？非無疑間；又當時異議人知悉上開路段之限速，且明知
    時速如超過60公里就會被照相舉發違規，惟因當時前揭路段
    可能有立法委員或行政院長以上官員之車隊行駛於後方，該
    處路口因而有交通警察指揮，以急促警哨聲示意其快速行車
    ，而依法交通警察之指揮應優先於號誌，致其依交通警察之
    指揮快速行車時，被測速照相舉發超速違規，自不應受處罰
    云云。
四、經查：
（一）本件異議人所有上開自小客車於前揭時、地，行經臺北市
      ○○路○ 段53號前，時速限制為50公里之快車道時，以時
      速63公里之速度行駛，超速13公里而未滿20公里，經臺北
      市政府警察局中正第一分局警員依設置於該處路口之固定
      照相式雷達測速儀攝得其超速之採證照片，而依道路交通
      管理處罰條例第40條規定，掣發北市警交大字第A0000000
      0 號舉發違反道路交通管理事件通知單予以舉發，嗣異議
      人於舉發通知單上所載應到案日期（97年1 月30日）前向
      原處分機關即臺北市交通事件裁決所申訴，原處分機關函
      請舉發機關調查結果，仍認異議人有上開違規行為，乃依
      道路交通管理處罰條例第40條規定，於97年4 月3 日以北
      市裁三字第裁22─A00000000 號，裁處異議人罰鍰1600元
      ，異議人提出聲明異議狀，表示不服；案經原處分機關認
      定本件舉發並無違誤而移送本院處理等情，此有卷附前揭
      採證照片、舉發違反道路交通管理事件通知單存查聯（北
      市警交大字第A00000000 號）、臺北市交通事件裁決所違
      反道路交通管理事件裁決書（處分案號：北市裁三字第裁
      22─A00000000 號）、聲明異議狀各1 件在卷可稽。而上
      開照相式雷達測速儀業經送請經濟部標準檢驗局檢定合格
      ，其檢定日期為96年12月11日，檢定有效期限係至97年12
      月31日止，亦有經濟部標準檢驗局第MO0000000 號檢定合
      格證書附卷可證（見本院卷第23頁），是本件舉發時間尚
      在上開雷達測速儀之檢驗有效期限內，其測速所得結果自
      堪採信，足認異議人所有前開自小客車於前揭時、地，確
      有以超出最高限速13公里之速度行駛之違規事實，堪予認
      定；異議人辯稱上開雷達測速儀是否經檢驗合格？或所測
      得之時速是否告靠等語，自無可採。
（二）次查，駕駛人駕駛汽車，應遵守道路交通標誌、標線、號
      誌之指示，並服從交通指揮人員之指揮，且除係消防車、
      救護車、警備車及工程救險車執行任務時，得不受前揭行
      車速度之限制外，其餘車輛無論係依交通標誌、標線、號
      誌之指示，或依交通指揮人員之指揮，均應遵守上開速度
      限制，不得超速行駛，並無例外，此參前揭道路交通安全
      規則第90條、第93條第1 項第1 款、第2 項之規定自明。
      是異議人以當時前揭路段可能有立法委員或行政院長以上
      官員之車隊行駛在其後方，或該處路口當時有交通警察指
      揮，以急促警哨聲示意其快速行車，致其依交通警察指揮
      快速行車時，因超速而被測速照相舉發違規等語，據為其
      不應受處罰之依據，均無可採。又異議人既知悉上開路段
      在當時所規定之時速限制，明知以超過60公里之速度行駛
      ，即可能被照相舉發，而仍以時速63公里之速度駕駛上開
      自小客車行駛於上開路段，自無從免責。
五、綜上所述，本件異議人確有前揭違規行為，是原處分機關依
    道路交通管理處罰條例第40條、違反道路交通管理事件統一
    裁罰標準及處理細則及違反道路交通管理事件統一裁罰標準
    表之規定（原處分處關漏引此部分規定），裁處受處分人罰
    鍰1600元，核無違誤，本件受處分人之異議為無理由，應將
    其異議駁回。
六、據上論斷，應依道路交通案件處理辦法第19條，裁定如主文
    。
中    華    民    國    97    年    5     月    27    日
                  交通法庭  法  官  陳勇松
上正本證明與原本無異。
如不服本裁定，應於裁定送達後5 日內向本院提出抗告狀。
                            書記官  馬正道
中    華    民    國    97    年    5     月    29    日


司法院資訊處製作；財團法人民間司法改革基金會備份。
